【裁判字號】    97,重訴,50
【裁判日期】    970305
【裁判案由】    移轉所有權登記
【裁判全文】
臺灣臺中地方法院民事判決  97年度重訴字第50號
原      告  乙○○
訴訟代理人  陳金村    律師
被      告  丙○○○
            甲○○
當事人間移轉所有權登記事件，本院於97年2月20日言詞辯論終
結，判決如下：
    主    文
被告丙○○○應將坐落台中縣潭子鄉○○○段大埔厝小段第63-4
地號，地目田，面積3,931平方公尺土地所有權應有部分1/2移轉
登記予原告。
被告甲○○應將坐落台中縣潭子鄉○○○段大埔厝小段第63-1地
號，地目田，面積3,930平方公尺土地所有權應有部分1/2移轉登
記予原告。
訴訟費用新台幣壹拾陸萬零捌佰零捌元由被告負擔。
    事實及理由
一、原告主張於民國（下同）77年間，原告與二弟訴外人賴傳榮
    即被告等之被繼承人，共同平均出資購買坐落台中縣潭子鄉
    ○○○段大埔厝小段第63-1地號，地目田，面積8,036平方
    公尺土地乙筆，因當時法令規定限制，農地僅能登記為1人
    所有，兄弟乃協議暫時信託登記在訴外人賴傳榮名下，並簽
    訂切結書為憑，約定土地所有權狀由原告保管，土地之處分
    必須共同商議不得擅自為之。89年間政府對農地之移轉及分
    割登記業已放寬限制，然訴外人賴傳榮竟未事先徵得原告同
    意，即私自辦理所有權狀遺失補發，再將上開土地辦理分割
    為同小段第63-1地號，地目田，面積3,930平方公尺及同小
    段第63-4地號，地目田，面積3,931平方公尺2筆土地（以下
    簡稱系爭土地）。嗣訴外人賴傳榮於96年7月間去世，繼承
    人為被告2人，系爭第63-1地號土地，由被告甲○○辦理分
    割繼承而登記為單獨所有權人，系爭第63-4地號土地，由被
    告丙○○○辦理分割繼承而登記為單獨所有權人。按有關農
    地所有權之記名義人，目89年1月農業發展條例修正時即放
    寬限制，系爭土地已可登記為2人以上共有，訴外人賴傳榮
    生前未履行此項義務，依民法第1148條規定，應由其繼承人
    即被告2人繼承訴外人賴傳榮有關上開財產上之義務。原告
    於訴外人賴傳榮去世後，多次以口頭告知被告終止信託登記
    關係之意思，並要求被告應於辦妥繼承登記後，將系爭2筆
    土地所有權應有部分1/2辦理移轉登記予原告，惟被告於96
    年11月間辦妥繼承登記後，卻一再拖延至今仍拒不辦理，爰
    以本件起訴狀繕本之送達對被告為終止信託關係之意思表示
    ，並訴請被告將系爭土地所有權應有部分1/2移轉登記予原
    告。並聲明求為判決：被告丙○○○應將坐落台中縣潭子鄉
    ○○○段大埔厝小段第63-4地號，地目田，面積3,931平方
    公尺土地所有權1/2移轉登記予原告；被告甲○○應將坐落
    台中縣潭子鄉○○○段大埔厝小段第63-1地號，地目田，面
    積3,930平方公尺土地所有權1/2移轉登記予原告。
二、被告對原告主張之事實均不爭執，均表示同意原告之請求，
    惟移轉登記之費用應由原告負擔。
三、兩造不爭執之事實：
  (一)原告與訴外人賴傳榮於77年間共同出資購買坐落台中縣潭子
    鄉○○○段大埔厝小段第63-1地號，地目田，面積8,036 平
    方公尺並約定信託登記為賴傳榮名義。
  (二)上開土地嗣經分割增加同63-4地號，面積3,931平方公尺，
    63-1地號土地面積變更為3,930平方公尺。
  (三)訴外人賴傳榮於96年7月9日死亡，其繼承人為被告2人。
四、原告主張之事實，業據其提出切結（合同）書、土地所有權
    狀及土地登記簿謄本影本為證，且為被告所不爭執，原告主
    張之事實自堪信為真正。
五、按原告與訴外人賴傳榮間就系爭土地存有信託契約，約定土
    地由原告與賴傳榮共同平均出資購買，所有權登記為賴傳榮
    名義，其真意即係將原告出資購買之系爭土地1/2之權利，
    以信託登記為賴傳榮之名。於賴傳榮死亡後，原告業以起訴
    狀繕本之送達對賴傳榮之繼承人即被告2人表示終止信託關
    係之意思表示。從而，原告於終止信託關係後，依信託契約
    及繼承之法律關係，請求被告各將系爭土地所有權應有部分
    1/2移轉登記予原告，即屬有據，應予准許。
六、訴訟費用負擔之依據：民事訴訟法第78條、第85條。
中    華    民    國    97    年    3     月    5     日
                  民事第一庭    法  官  陳文爵
正本係照原本作成。
如對本判決上訴，須於判決送達後20日內向本院提出上訴狀。
中    華    民    國    97    年    3     月    5     日
                                書記官  劉易柔


司法院資訊處製作；財團法人民間司法改革基金會備份。
